【裁判字號】    94,訴,1665
【裁判日期】    950731
【裁判案由】    給付工程款
【裁判全文】
臺灣桃園地方法院民事判決              94年度訴字第1665號
原      告  御峰通信企業有限公司
法定代理人  乙○○
訴訟代理人  李宏文律師
被      告  桃園縣中壢市公所
法定代理人  甲○○
訴訟代理人  蘇明淵律師
上列當事人間給付工程款事件，於民國95年7 月17日言詞辯論終
結，本院判決如下：
    主      文
被告應給付原告新臺幣柒拾萬壹仟零柒拾陸元，及自民國九十三
年九月二十三日起至清償日止按週年利率百分之五計算之利息。
原告其餘之訴駁回。
訴訟費用由被告負擔。
本判決第一項於原告以新臺幣貳拾肆萬元供擔保後得假執行；但
被告如以新臺幣柒拾萬壹仟零柒拾陸元預供擔保，得免為假執行
。
原告其餘假執行之聲請駁回。
    事實及理由
甲、原告主張：(一)被告於民國92年9 月9 日公告「92年度廣播及
    監視系統維修養護工程第二期」招標，並公開招標，嗣由原
    告於同年9 月23日標得該工程，兩造於同年10月17日訂立工
    程契約書（下稱系爭契約）。原告於93年5 月6 日履約完畢
    ，經被告於同年9 月22日驗收，其結果與契約、圖說、貨樣
    規定相符，並發給原告工程結算驗收證明書。其間於92年12
    月11日會同被告辦理第一次估驗合格後付款，金額為新臺幣
    （下同）450,786 元；93年1 月9 日辦理第二次估驗合格後
    付款，金額為270,224 元；93年2 月18日辦理第三次估驗合
    格後付款，金額為345,057 元；93年3 月26日辦理第四次估
    驗合格後付款，金額為695,175 元；93年4 月27日辦理第五
    次估驗合格後付款，金額為537,682 元；但於93年6 月4 日
    辦理第六次估驗合格後卻未給付其應付金額445,640 元。又
    被告每次估驗僅支付應付款之90% ，故第一次至第五次估驗
    保留應付款合計255,436 元，加上第六次估驗款445,640 元
    ，被告未給付原告之金額合計為701,076 元。(二)嗣原告接到
    被告中市民字第0940032130號函要求補送保固五年零件無缺
    證明文件及各項檢測報告等相關資料，原告於94 年6月30日
    以御峰字第940630001 號函復被告民政課。另於94年7 月26
    日函被告民政課，檢附陳情書與商品保固證明書，告知被告
    因該工程係為配合各村里緊急搶修，依各里實際損壞部分採
    購備料，規格所列諸多項目因未損壞（如35W 音柱喇叭、播
    音主裝置等12項），故並未向製造廠採購進貨，以致無法取
    得五年零件無缺、保固無缺等證明文件，僅能提供實際維修
    項目之證明文件。至系爭契約書附件「弱電修繕工程施工規
    範說明」注意事項之規定，係被告於廠商得標後得要求抽樣
    審核之注意事項之規，並非強制規定，況且上開規定所謂主
    機設備究竟為何，未見被告說明，被告於原告得標後亦未從
    未要求原告提出檢測報告，何以於工程完工後始為要求，核
    其所為，無非是不願付款之故，況且本件驗收結果與契約、
    圖說、貨樣規定相符，被告亦已使用1 年有餘，且已過保固
    期間，被告以原告未交付上開文件而拒絕付款，顯違背誠實
    信用原則。(三)原告已完成履約，並經被告發給工程結算驗收
    證明書，復於94年4 月20日補齊被告所要求提供之相關資料
    ，惟被告遲遲未依約履行撥付工程款。依系爭契約第21條規
    定：「本工程驗收合格後，乙方應依照甲方指定的接管單位
    辦理點交，因非歸責乙方的責任，該接管單位有異議或藉故
    拒絕或拖延時，甲方應負責處理，並應在驗收後七日內處理
    完畢，否則應由甲方自行接管。如甲方逾期不處理或不自行
    接管者，乙方視同已完成點交程序，對本工程保管不再負責
    ，甲方不得以尚未點交作為拒絕結付尾款的理由，若建築工
    程須取得目的事業主管機關之使用執照等文件時，如因甲方
    之因素以致延誤時，甲方應先行辦理驗收並付款。」原告既
    已依約完成該工程，亦已點交被告使用在案，且於94年9 月
    22日保固期滿，並無瑕疵或須經維修之情形，被告無拒絕給
    付工程款之理由，原告依法提起本訴等語。並聲明：被告應
    給付原告701,076 元，及自93年9 月22日起至清償日止，按
    週年利率百分之五計算之利息；願供擔保請准宣告假執行。
乙、被告則以：依系爭契約第5 條規定，契約書中之附件亦為系
    爭契約文件，原告自應履行施工規範中所應負之給付義務，
    出系爭工程之各期估驗明細表可知，原告施作之系爭工程，
    其中換新之器材有阻抗變壓器、喇叭頭、喇叭框、固定座、
    桌上型麥克風、全天候攝影機、自動光圈鏡頭、防護罩、訊
    號調頻系統、電源供應器、延伸放大器、1.25mm控制電纜、
    3.5mm 控制電纜、5C傳輸電纜、7C傳輸電纜、拉線架、攝影
    機支架、訊號分配器、穿釘、5C接頭、7C接頭、快速接頭、
    等項，且此等器材皆為上開規範說明所列器材，原告應負提
    出檢測報告之義務，惟原告僅提出纜線低壓固定架、固定架
    螺栓、PVC 電纜、及同軸電纜等4 項產品之檢測報告，顯未
    履行其契約義務甚明。而本件原告所施作工程雖已通過驗收
    ，然因被告內部政風單位發現原告上開違約情事，於94年1
    月19日通知原告應就已換裝之廢料列冊繳回，並依系爭契約
    就已換裝之各式材料繳交原廠五年無缺證明及檢測報告等證
    明文件，依惟原告至今仍未依約提出，依系爭契約第13條第
    3 項約定，於原告申請估驗款估驗完成時，若因承攬工作有
    瑕疵，經原告以書面通知改善而延不執行者，或其他原告有
    違約事項且情節重大者，被告本得暫停給付估驗款至停止付
    款原因清除為止。是以，在原告補正工作瑕疵前或有重大違
    約事項時，被告本得依約拒付工程款。被告復於94年6 月21
    日依系爭契約第24條規定，以函文通知原告終止系爭契約，
    並表示依約不支付所剩工程款及保證金。又原告未按求約定
    提供應給付之證明文件及檢測報告，被告亦得依民法第277
    條規定，終止系爭契約。另依民法第264 條第1 項規定及最
    高法院86年台上字第1151號判例意旨，原告未履行契約義務
    ，被告自得就未付工程款主張同時履行抗辯權，拒絕給付等
    語。並聲明：原告之訴及假執行之聲請均駁回；如受不利判
    決，願供擔保，請准宣告免為假執行。
丙、得心證之理由：
  一、原告主張如上開甲、(一)之事實，為被告所不爭執，堪信為
      真實，原告主張被告尚未給付之工程款為701,076 元，應
      為可採。
  二、被告固以原告未依約就上開換新器材部分提供保固零件無
      缺證明及檢測報告，被告自得終止系爭契約而拒絕付款等
      語抗辯。經查：
    (一)被告主張「弱電修繕工程施工規範說明」（弱電播音及安
      全維護產品規格說明）」為系爭契約之一部，上開規範之
      注意事項前段記載：「得標後需繳交主機設備原廠五年保
      固零件無缺證明，及相關檢測報告（政府或民間學術、法
      人機構檢測證明）等相關證明文件及器材設備抽樣審核。
      」等情，有該產品規格說明附卷可按（見本院卷第63頁至
      65頁），復為原告所不爭執，堪信為真實。
    (二)被告固主張凡原告於施作時換新之器材，原告均負有提出
      上開證明及報告之義務云云。惟查，上開注意事項之前段
      規定：「投標時，需出具一之三一項產品型錄規格，並以
      螢光筆逐項標明」等語，後段則記載：「得標後需繳交主
      機設備原廠五年保固零件無缺證明，及相關檢測報告（政
      府或民間學術、法人機構檢測證明）等相關證明文件及器
      材設備抽樣審核。」等語，足見得標者僅需繳交所稱「主
      機設備」之原廠五年保固零件無缺證明，及相關檢測報告
      等文件，蓋若得標者就換新之器材均負有上開義務，則上
      開注意事項後段自無特別標明「主機設備」之必要，是被
      告之上開主張，不能採信。
    (三)按行使權利、履行義務，應依誠實信用方法，民法第184
      條第2 項定有明文。被告雖主張原告有提出上開證明及報
      告之義務，惟被告方面負責承辦上開工程之人即證人丙○
      ○於本院95年4 月11日言詞辯論期日到院證稱略以：簽訂
      系爭契約時，我尚未到職，不知當時承辦人為何人，事後
      我曾要求原告提出證明文件，但我不清楚應補何證明文件
      ，應該是要提出換修產品的資料，我不知道產品規格說明
      裡所稱主機為何，也不知道檢測報告要檢測什麼，監造單
      位應該知道等語，足認該承辦人亦不知何謂主機設備，亦
      不知原告應補正何種證明文件，而被告於93年間通知原告
      提出證明文件函稿及94年6 月21日終止契約函中亦均未記
      載應提出上開證明及報告之產品名稱，且迄本件言詞辯論
      終結時，被告仍未能為具體之說明，而泛稱原告就其換新
      之器材均有上開義務云云，惟原告換新之器材中，如固定
      座、支架、穿釘、接頭等項，明顯非所謂主機甚明，且被
      告之此項抗辯不能採信，已如前述。綜上足認被告本身自
      始至終不明瞭上開注意事項所稱主機設備究何所指，本件
      工程已於93年6 月4 日驗收合格（結果與契約、圖說、貨
      樣規定相符），在此之前，被告亦從未要求原告提出上開
      證明及報告，則被告於原告請求給付尾款時，始以原告未
      提出上開證明及報告為由，拒絕付款，其行使權利顯然違
      背誠實信用之原則。
    (四)又上開注意事項後段雖記載：得標後需繳交主機設備相關
      檢測報告（政府或民間學術、法人機構檢測證明）等相關
      證明文件及器材設備抽樣審核等語，惟上開檢測報告等證
      明文件無非供被告抽樣審核所稱主機設備是否符合所需（
      定）規格，本件原告所施作之工程既經驗收與契約、圖說
      、貨樣規定相符，足認原告所施作之工作已符合所需規格
      ，則原告亦無在驗收合格後再提出檢測報告之義務。
    (五)綜上，應認被告於本件工程驗收合格後要求原告提出上開
      證明及報告，顯違反誠實信用原則。準此，被告以原告未
      提出上開證明及報告而終止契約，不生終止之效力；又被
      據此依民法第264條規定拒絕給付尾款，亦非可取。
  三、從而，原告依承攬之法律關係請求被告給付701,076 元及
      自93年9 月23日（發給工程結算驗收證明書之翌日）起至
      清償日止按週年利率奔之五計算之利息為有理由，應予准
      許；逾此範圍之請求為無理由，應予駁回。
  四、兩造陳明願供擔保，聲請宣告假執行或免為假執行，經核
      原告勝訴部分，合於法律規定，爰分別酌定相當之擔保金
      額宣告之；原告其餘假執行之聲請，因訴之駁回而失所依
      據，不予准許。
丁、訴訟費用負擔之依據：民事訴訟法第79條。
中    華    民    國    95    年    7    月    31    日
                  民事第三庭  法  官  林望民
上列為正本係照原本作成
如對本判決上訴，須於判決送達後20日內向本院提出上訴狀
中    華    民    國    95    年    7    月    31    日
                              書記官  曾建中


司法院資訊處製作；財團法人民間司法改革基金會備份。
